臺灣高等法院民事裁定
111年度抗字第610號
抗  告  人  蘇保書  



上列抗告人因與相對人王菽蘭間假處分事件，對於中華民國111
年4月1日臺灣新北地方法院111年度全字第67號裁定，提起抗告
，本院裁定如下：
    主  文
原裁定廢棄。
抗告人以新臺幣貳佰參拾萬元為相對人供擔保後，相對人就其名
下所有如附表所示不動產，不得為移轉、讓與、設定抵押及其他
一切處分行為。
聲請及抗告訴訟費用由相對人負擔。 
    理  由
按民事訴訟法第528條第2項規定：抗告法院為裁定前，應使債
  權人及債務人有陳述意見之機會。旨在保障債權人及債務人之
  程序權，並使抗告法院能正確判斷原裁定之當否。此項關於假
  扣押之規定，依同法第533條規定，於假處分準用之。惟假處
  分係保全程序，其執行應依強制執行法第132條第1項規定，於
  裁定送達債務人之同時或送達前為之。考量此項立法旨趣，債
  權人對駁回其假處分聲請之裁定提起抗告，倘為防止債務人隱
  匿或處分財產，自無須使債務人有陳述意見之機會(最高法院1
  10年度台抗字第564號裁定意旨參照)。本件抗告人對駁回其假
  處分之聲請提起抗告，該假處份之隱密性自仍有維持之必要，
  爰不另通知相對人陳述意見，合先敘明。
本件聲請及抗告意旨略以：伊於民國108年11月26日產下第三人
  王偉勳（下逕稱其名）之子女，王偉勳於109年3月31日在檢察
  官偵查中得知其為親生父親機率高達99%以上後，旋於109年5
  月19日將所有如附表所示之不動產（下稱系爭不動產），以顯
  低於市價之新臺幣（下同)120萬元出售予相對人，並於同年6
  月2日移轉所有權登記，足認相對人與王偉勳間就系爭不動產
  買賣契約及移轉所有權行為均為通謀虛偽意思表示，依民法87
  條之規定無效，爰依民法第113條、第767條第1項前段、中段
  、第242條規定，請求確認系爭不動產買賣契約及移轉所有權
  行為無效，並代位塗銷所有權移轉登記。縱認非通謀虛偽意思
  表示，惟系爭不動產買賣契約及所有權移轉行為有害伊對王偉
  勳扶養費債權，伊亦得依民法第244條第2項、第4項規定請求
  撤銷，並塗銷所有權移轉登記。因系爭不動產現仍登記在相對
  人名下，處於隨時可遭相對人處分狀態，有日後不能強制執行
  或甚難執行之虞，爰依民事訴訟法第532條規定聲請假處分，
  請求裁定相對人不得就系爭不動產為移轉、讓與、設定抵押及
  其他一切處分行為，並願供擔保以代釋明之不足等語。原法院
  裁定駁回抗告人之聲請，抗告人不服，對之提起抗告。　
按債權人就金錢請求以外之請求，因請求標的之現狀變更，有
  日後不能強制執行，或甚難強制執行之虞，欲保全強制執行者
  ，得聲請假處分。請求及假扣押之原因，應釋明之，釋明如有
  不足，而債權人陳明願供擔保或法院認為適當者，法院得定相
  當之擔保，命供擔保後假處分，民事訴訟法第532條第1項、第
  2項、第533條準用第526條第1項、第2項分別定有明文。
經查：　
　㈠關於假處分之請求，抗告人主張王偉勳為其債務人，王偉勳
    以買賣為原因，將系爭不動產移轉登記予相對人，然實係通
    謀虛偽意思表示或詐害債權行為，伊得代位請求相對人返還
    系爭不動產或撤銷詐害債權行為等情，業據提出不動產買賣
    契約書、原法院110年度家調字第78號、第79號裁定為憑（
    見本院卷第47至57、105至120頁）。且抗告人已對王偉勳、
    相對人提起請求塗銷所有權移轉登記訴訟，經原法院以110
    年度重訴字第495號案件受理，亦有上開裁定、言詞辯論筆
    錄及起訴狀附卷可佐（見本院卷第75、91至94、131至144頁
    ），堪認抗告人就假處分之請求已為相當之釋明。　
　㈡關於假處分原因之釋明，依抗告人提出建物、土地登記謄本
    觀之（見本院卷第59、69頁），王偉勳於111年6月2日移轉
    系爭不動產予相對人，且已辦妥所有權移轉登記，相對人已
    處於隨時處分之狀態，日後變動財產之可能性無法排除，在
    一般社會通念上，可認抗告人有日後不能強制執行或甚難執
    行之虞，足認抗告人所提事證已足釋明假處分之原因大致為
    正當，縱其釋明尚有不足，惟既陳明願供擔保，以補釋明之
    不足，應已符合假處分之要件，則抗告人所為上開假處分之
    聲請，自應准許。　　
　㈢又相對人因假處分可能受有之損害，為將來訴訟期間未能即
    時處分系爭不動產而取得對價之利息損失。又系爭不動產一
    樓店面，鄰近市價每坪分別約為51.4萬元、30.4萬、31.5萬
    、34.1萬，平均市價為36.85萬元，有實價登錄資料、591房
    屋交易網之售屋頁面附卷可稽（見本院卷第77至89頁），依
    此估算系爭不動產之交易價額為1,018萬9,025元（368,500
    元×27.65坪=10,189,025），則本案訴訟之訴訟標的價額逾1
    50萬元，係屬得上訴第三審之事件，參諸各級法院辦案期限
    實施要點有關第一、二、三審審判期間之規定，各為1年4月
    、2年、1年，故合計辦案期限為4年4月，準此，相對人如因
    假處分致將來訴訟期間未能即時處分系爭不動產，可能遭受
    法定遲延利息之損害，按法定利率年息5%計算之利息損失為
    220萬7,622元【10,189,025×5%×（4+4/12）=2,207,622 ，
    元以下四捨五入】，並審酌本案訴訟難易度，爰酌定抗告人
    應提供擔保金230萬元為適當。　　　
從而，抗告人本件假處分之聲請，為有理由。原裁定駁回抗告
  人之聲請，尚有未洽。抗告意旨指摘原裁定不當，求為廢棄改
  判，為有理由。爰由本院廢棄原裁定，並裁定如主文第2項所
  示。
據上論結，本件抗告為有理由，爰裁定如主文。　　　　
中　　華　　民　　國　　111 　年　　5 　　月　　31 　 日
                  民事第五庭
                      審判長法  官  賴劍毅
                            法  官  洪純莉
                            法  官  陳君鳳
正本係照原本作成。
本裁定除以適用法規顯有錯誤為理由外，不得再抗告。如提起再
抗告，應於收受送達後10日內委任律師為代理人向本院提出再抗
告狀。並繳納再抗告費新臺幣１千元。
中　　華　　民　　國　　111 　年　　6 　　月　　1 　　日

 　　　　　　　　　　　　　書記官　郭姝妤　　　　　　　　　 　
附表：
土地部分
土      地      坐      落    面  積 權利範圍 縣  市 鄉鎮市區 段 地號 平方公尺  新北市 板橋區 成功段 649 646.98 21/1000 
建築部分
建號 建物坐落地號 建物門牌 建物面積 (平方公尺) 權利範圍 2456 成功段649 篤行路3段43號 89.66（一樓51.51、騎樓38.15） （附屬建物：陽台3.40） 全部 共有部分：成功段2504建號，權利範圍404/10000           成功段2506建號，權利範圍891/10000          （含停車位編號22，權利範圍378/10000、停車位編號23，權利範圍378/10000）